臺灣臺北地方法院民事裁定
111年度保險字第80號
原      告  吳雅筑  
訴訟代理人  蔣昕佑律師
            邱柏青律師
被      告  安聯人壽保險股份有限公司

法定代理人  艾努莎(ANUSHA THAVARAJAH)

上列當事人間返還保險費等事件，本院裁定如下：
    主  文
本件移送臺灣臺中地方法院。
    理  由
一、按訴訟之全部或一部，法院認為無管轄權者，依原告聲請或
    依職權以裁定移送其管轄法院。又當事人得以合意定第一審
    管轄法院，但以關於由一定法律關係而生之訴訟為限；前項
    合意，應以文書證之。惟合意管轄之規定，於本法定有專屬
    管轄之訴訟者，不適用之。定法院之管轄，以起訴時為準。
    民事訴訟法第28條第 1項、第24條、第26條、第27條分別定
    有明文。故除專屬管轄外，因雙方當事人之合意，使本無管
    轄權之法院因而有管轄權，本有管轄權之法院即喪失管轄權
    ，合意管轄一經約定，原告即應向合意管轄之法院起訴，不
    得向他法院起訴。準此，當事人以合意定第一審管轄法院者
    ，如具備上開法定要件，當事人及法院均應受其拘束；民事
    訴訟法關於合意管轄之規定，除專屬管轄外，得排斥其他審
    判籍而優先適用（最高法院 99年度台抗字第110號裁定參照
    ）。
二、經查，本件原告起訴主張其於民國106年間向被告購買7張「
    安聯人壽享樂多變額萬能壽險」（即保單號碼：QL00000000
    、QL00000000、QL00000000、QL00000000、QL00000000、QL
    00000000、QL00000000，下稱「系爭保險」），其中系爭保
    險保單號碼：QL00000000、QL00000000、QL00000000、QL11
    461594、QL00000000，原告依系爭保險保單條款第 4條行使
    撤銷權並依民法第 179條不當得利規定，請求被告返還保險
    費，另原告主張系爭保險保單號碼：QL00000000、QL114615
    94、QL00000000未經被保險人書面同意而無效並依民法第17
    9條不當得利規定、民法第 184條第2項侵權行為損害賠償規
    定，請求被告賠償及返還保險費。依系爭保險之保險條款第
    42條約定：「因本契約涉訟者，同意以要保人住所地地方法
    院為第一審管轄法院」，足見兩造已有合意管轄之約定。該
    合意管轄約定之本契約涉訟，凡因請求確認契約關係之成立
    、履行契約、或因契約之解除、撤銷、終止或因不履行契約
    而請求返還定金、給付違約金、損害賠償、減少價金、修補
    瑕疵等事項所提起之訴訟均屬之。本件既係因保險契約是否
    有得撤銷及無效事由，而得請求返還保險費所生訴訟，應屬
    契約涉訟，依兩造合意管轄條款，自應由要保人住所地法院
    即臺灣臺中地方法院管轄。玆原告向無管轄權之本院起訴，
    顯係違誤，爰依職權將本件移送於該管轄法院。
三、依首開法條裁定如主文。
中　　華　　民　　國　　111 　年　　6 　　月　　30　　日
                  民事第二庭    法　官　林禎瑩
以上正本係照原本作成。
如不服本裁定應於送達後10日內向本院提出抗告狀，並繳納抗告
費新臺幣1,000元。
中　　華　　民　　國　　111 　年　　6 　　月　　30　　日
                                書記官  葉佳昕